臺灣高等法院民事裁定
111年度抗字第914號
抗  告  人  楊秉翰  

相  對  人  楊金圳  


上列當事人間請求所有權移轉登記事件，抗告人對於中華民國11
1年6月14日臺灣臺北地方法院111年度訴字第2444號所為之移轉
管轄裁定提起抗告，本院裁定如下：
　　主  文
原裁定廢棄。
　　理　由
一、按因不動產之物權或其分割或經界涉訟者，專屬不動產所在
    地之法院管轄。其他因不動產涉訟者，得由不動產所在地之
    法院管轄。民事訴訟法第10條第1項、第2項定有明文。故因
    不動產物權而涉訟者，雖應專屬不動產所在地之法院管轄，
    然因買賣、贈與或其他關於不動產之債權契約，請求履行時
    ，則屬債法上之關係，而非不動產物權之訟爭，應不在專屬
    管轄之列（最高法院71年度台上字第4722號判例參照）。又
    訴訟，由被告住所地之法院管轄。民事訴訟法第1條第1項前
    段亦有明文。
二、抗告人抗告意旨以：相對人於原法院係依終止借名登記後之
    法律關係，起訴請求伊將原裁定附表所列土地（下稱系爭土
    地）之所有權移轉登記與相對人。然系爭土地回復登記為相
    對人名義以前，相對人尚無所有物返請求權可資行使，原裁
    定以本件係因不動產之物權涉訟，而依職權將本件移送至系
    爭土地所在之臺灣臺中地方法院，自有違誤。又兩造均居住
    於臺北市，為日後到庭、調查之必要，本件應由原法院管轄
    較為妥適。爰提起抗告，請求廢棄原裁定等語。
三、查相對人向原法院起訴主張相對人與抗告人之被繼承人楊錦
    祥間就系爭土地有借名登記契約（下稱系爭借名契約）存在
    ，抗告人因繼承取得系爭土地，該契約對抗告人繼續存在，
    相對人現已終止系爭借名契約，爰類推適用民法第541條第2
    項並依同法第179條規定，聲明請求抗告人將系爭土地之所
    有權移轉登記與相對人等情，有民事起訴暨聲請調查證據狀
    可稽（原法院卷第11-15頁），核係本於借名契約關係請求
    履行，屬債法上之關係，非依所有物返還請求權為請求，亦
    非其餘不動產物權之訟爭，自不在專屬管轄之列。又抗告人
    之住所既在臺北市，參照前說明，原法院即有管轄權。原法
    院逕依職權裁定將本件訴訟移送於臺灣臺中地方法院，尚有
    未洽。抗告意旨指摘原裁定不當，聲明廢棄，為有理由，爰
    將原裁定廢棄，發回原法院另為妥適之處理。
四、據上論結，本件抗告為有理由，爰裁定如主文。
中　　華　　民　　國　　111 　年　　7　　月　   28　　日
                  民事第十三庭 
                      審判長法  官  邱景芬
                            法  官  柯雅惠
                            法  官  邱蓮華
正本係照原本作成。
本裁定除以適用法規顯有錯誤為理由外，不得再抗告。如提起再
抗告，應於收受送達後10日內委任律師為代理人向本院提出再抗
告狀。並繳納再抗告費新臺幣１千元。
中　　華　　民　　國　　111 　年　　7 　　月　　28　　日

                            書記官  蘇意絜